【裁判字號】    90,訴,1137
【裁判日期】    900716
【裁判案由】    公共危險
【裁判全文】
臺灣高雄地方法院刑事判決                          九十年度訴字第一一三七號
    公  訴  人  臺灣高雄地方法院檢察署檢察官
    被      告  丁○○
                乙○○
                甲○○
                丙○○
                戊○○
    右二人共同
    選任辯護人  王仁聰律師
右列被告因公共危險案件，經檢察官提起公訴（九十年度偵字第七二二號），本院
判決如左：
    主  文
丁○○共同以騎乘機車在道路上飆車競駛之他法致生往來危險，累犯，處有期徒刑
月，如易科罰金，以佰元折算壹日。
乙○○、甲○○、丙○○、戊○○共同以騎乘機車在道路上飆車競駛之他法致生往來
危險，各處有期徒刑貳月，如易科罰金，均以佰元折算壹日；均緩刑年，乙○○
、甲○○、丙○○緩刑期內均付保護管束。
    事  實
一、丁○○為十八歲以上、二十歲未滿之人，曾於民國八十七年間因犯搶奪罪，經臺
    灣高雄地方法院判處有期徒刑一年確定，於八十八年四月二十五日執行完畢。猶
    不知悔改，與同為十八歲以上、二十歲未滿之乙○○、甲○○、丙○○及滿二十
    歲之戊○○，均明知高雄市○○區○○路、金鼎路及附近道路皆屬人車往來頻繁
    之路段，若在該路段上高速競駛盤據路面等方式，而雍塞路面，將使參與道路交
    通之公眾生往來之危險，竟於九十年二月四日凌晨一時許，由未領有機車駕駛執
    照之丁○○騎乘乙○○母親所有車牌號碼ＸＺＧ─七六一號輕型機車搭載乙○○
    ，甲○○單獨騎乘其所有之ＵＢＤ─三三九號輕型機車，丙○○則騎乘其所有之
    ＸＺＬ─三六一號重型機車搭載戊○○，丁○○、乙○○、甲○○原擬返回高雄
    縣仁武鄉家中，於途經高雄市○○區○○路附近，恰遇以五、六十輛機車組成之
    飆車隊伍，而與其他分別駕駛共約五、六十輛機車之不詳姓名年籍之人約數十名
    ，基於共同參與騎乘機車飆車之犯意之聯絡，丙○○與戊○○因先前即與飆車騎
    士發生擦撞衝突，與飆車騎士一路追逐，亦基於共同參與騎乘機車飆車之犯意之
    聯絡，在高雄市○○區○○路、金鼎路等道路附近，併排佔據快、慢車道，且以
    時速六十至八十公里之高速、闖紅燈等方式行駛，而雍塞供公眾往來之陸路，致
    生該處行人及車輛往來之危險。嗣於同日凌晨一時二十五分許，經警沿路攔截，
    始在高雄市○○區○○街一二八號前，查獲丁○○、乙○○及甲○○，另在高雄
    市三民區○○○路四二巷內，查獲丙○○、戊○○二人，而其餘參與飆車之人
    則趁隙逃逸。
二、案經高雄市政府警察局三民第二分局移送臺灣高雄地方法院檢察署檢察官偵查起
    訴。
    理  由
一、訊據被告丁○○、乙○○、甲○○、丙○○、戊○○均否認有飆車之行為，被告
    丁○○辯稱：當天一路與乙○○、甲○○騎車從大順路往鼎金、仁武方向要回家
    ，我們以時速三十至四十公里之速度併騎在機車道上，沒有遇到飆車族，亦無違
    規，後來在巷子裡為警臨檢云云，被告乙○○辯稱：沒違規、亦無飆車，騎何路
    線不記得，當時旁邊有飆車族經過，看見警察在追飆車族云云，被告甲○○辯稱
    ：當時以四十至五十公里前進，沿路沒有看到飆車族，係沒戴安全帽始為警攔下
    云云，被告丙○○辯稱：係於大昌路附近與飆車族發生擦撞，被人以大鎖追打，
    始以六十至八十公里之速度騎乘於巷道之間，騎在飆車車隊前面，以閃躲飆車族
    傷害云云，被告戊○○辯稱：係為飆車族追打，始高速騎乘，知道後面有很多飆
    車族，後來飆車騎士就騎在左右附近，約一半以上道路均為飆車騎是騎乘機車佔
    據，後來警察出現，我們還是騎給後面的車追，最後追我們的車沒有再追，警察
    即將我們攔下云云。
二、惟查，被告丁○○、乙○○、甲○○對於行進路線、如何為警攔下、有何違規事
    由、是否與飆車族相遇，皆有相異之供述，且行進方向並非所陳返回仁武應行之
    方向，亦經證人即查獲之警員庚○○於警訊時及本院審理時到庭證述：當天我是
    開巡邏車，我是開第一部，後面還有重型機車八部，我開到鼎強街時看到飆車族
    正好左轉到對面車道，數量有四、五十部機車，遇到轉彎時速約四、五十公里，
    我們剛好到，與他們是對向，飆車族看到警車就一哄而散，我們就鎖定幾輛，追
    逐至巷子內取締，我逮捕到二車三人，是逮捕哪幾位被告我已不記得，我們向前
    逮捕時，他們故意將車停在巷內路邊，若無其事，只說他們要回仁武，在路邊休
    息抽菸等語，復經證人即當場查獲之警員己○○於警訊時及本院審理中到庭證稱
    ：該三名被告說要回家，行進方向不是要回家的路等語綦詳。而被告丙○○、戊○○對於案發當天係丙○○騎乘其所有車號ＸＺＬ─三六一號重型機車搭載戊○○，於大昌路附近與飆車族發生擦撞後，即有路就鑽，與其他機車一起以六十至
    八十公里之速度併排高速疾行，剛開始騎在前面，後來在車陣中，約一半以上道
    路均為飆車騎是騎乘機車佔據，警察出現後，仍高速行駛始為警攔下等情，均坦
    承不諱，且該二人於警員攔捕時加速逃逸等情，業據證人即當日查獲本件之警員
    己○○於偵訊時及本院審理時證稱：當日是我們從金山路往南行駛到鼎力路，我
    們在獅湖加油站附近處發現有五十幾部機車，佔據了一半道路，車速約四、五十
    公里左右，我們正好經過在對向，我們指揮官指示鳴笛轉向，欲追捕飆車族，車
    陣就作鳥獸散，我們就行駛天祥路由東向西走，再轉回鼎中路接獲通報有逮捕到
    李、陳二人，我們就去會合，由我負責作現場的報告表，李、陳說他們要回家，
    否認參與飆車，同事說李是有說他被追的，我們到警局製作筆錄時問他說如果沒
    有違規，為何看到警察就要跑，他說是會害怕，丙○○、戊○○說他們要去找朋
    友，又說不出朋友的地址、電話等語，證人即當日查獲本件之警員熊旭東於本院
    審理時證稱：當時執行飆車取締勤務，見飆車騎士一群人約六十餘部機車，整個
    佔據一個方向車道，遂開啟警示燈、鳴警笛，飆車族紛紛加速逃逸分開騎走，我
    們就分頭追入巷內，我騎在最前面，一進鼎中路，就發現丙○○、戊○○二人所
    騎機車，時速約六十公里，我以時速七、八十公里速度才追上攔截他們停車，此
    時後方同事已經趕到等語綦詳，被告丙○○、戊○○既係經證人進入巷內追逐後
    始加以逮獲，衡情應無誤認之虞，是其證述自可採為論罪之依據。雖被告丙○○
    、戊○○仍以前開情詞置辯，否認有參與飆車犯意，並提出被告丙○○於查獲當
    日確實受有頭部外傷合併腦震盪之診斷證明書一紙為憑，然依渠等前開供承：初
    始高速行駛，有路就鑽，嗣高速行駛於車陣之前方，後來併排騎在隊伍中間，遇
    警後仍高速行駛等情觀之，如係以閃躲追打之故，何以不進入巷道內，與飆車騎
    士反向行駛，以迅求庇護，卻反而加入飆車車陣沿路競駛？又何以於大批警察出
    現，飆車族四處竄逃之餘，不將機車停置路邊，尋求警員保護，猶高速遁入巷道
    內，躲避警察追捕？再者，至少應於其所謂追打之飆車騎士竄逃後，主動向警員
    表明前情，豈有自認未有違規、犯罪，卻加速逃逸任由警員高速追捕始願停車之
    理？此外，並有高雄市政府警察局執行「交通稽查」專案勤務逮捕現行犯簡易移
    辦單、高雄市政府警察局交通大隊交通事故函及書面報告附卷足憑，足證被告等
    空言辯解，顯係卸責之詞，不足採信。本件事證明確，被告等犯行均堪認定。
三、按刑法第一百八十五條第一項之公共危險罪，所謂致生往來之危險，只須發生危
    險為已足，不以發生實害為必要，而被告丁○○、乙○○、甲○○、丙○○、戊○○五人與其餘數十人，分騎五、六十部機車，疾速併行於市區道路，忽視號誌
    ，無論為單向或雙向，均足以影響路人及參與交通之公眾往來之安全，殆為眾所
    共知，殊無爭議，是核被告丁○○、乙○○、甲○○、丙○○、戊○○所為，均
    係犯刑法第一百八十五條第一項之於陸路以群聚飆車之方法，致生往來之危險罪
    。次按意思之聯絡並不限於事前有所謀議，即僅於行為當時有共同犯意之聯絡者
    ，亦屬之，且其表示之方法，亦不以明示通謀為必要，即相互間有默示之合致，
    亦無不可；又共同正犯之意思聯絡，原不以數人間直接發生者為限，即有間接之
    聯絡者，亦包括在內，最高法院七十三年台上字第二三六四號、七十七年台上字
    第二一三五號著有判例可資參照，本件被告五人人及其餘不詳姓名飆車之人間，
    就前揭飆車之行為，互有犯意聯絡與行為分擔，應為共同正犯。被告丁○○曾於
    八十七年間因犯搶奪罪，經臺灣高雄地方法院判處有期徒刑一年確定，於八十八
    年四月二十五日執行完畢，此有臺灣高等法院被告全國前案紀錄表、臺灣高雄地
    方法院被告院內索引卡紀錄表、臺灣高雄地方法院檢察署刑案資料查註紀錄表各
    一紙在卷可按，於五年以內再犯本件最重本刑為有期徒刑以上之罪，為累犯，應
    依刑法第四十七條之規定加重其刑。爰審酌被告五人以飆車競駛方式橫阻車道，
    妨害公眾往來安全，經警嗚笛後仍加速逃逸，犯後又飾詞狡辯，未見悔意，本應
    從重量刑，惟念其等均年輕識淺，思慮不周，被告乙○○、甲○○、丙○○、戊○○並無不良素行，此次均為初犯，而被告丙○○、戊○○有正當職業等一切情
    狀，分別量處如主文所示之刑，併諭知易科罰金之折算標準，以資儆懲，並勵自
    新。又被告乙○○、甲○○、丙○○、戊○○前未曾受有期徒刑以上之宣告，有
    被告全國前案紀錄表在卷可稽，因一時好奇致罹刑章，經此偵審程序及刑之宣告
    後，當知所警惕，信無再犯之虞，本院認暫不執行其刑為適當，均予以宣告緩刑
    三年，以啟自新。又十八歲以上、二十歲未滿之被告乙○○、甲○○、丙○○不
    知珍惜自身生命且置他人安全於不顧，顯見其性格、思虞未臻穩健成熟，有加以
    導正之必要，乃併諭知於緩刑期內保護管束；被告戊○○因已滿二十二歲，人格
    逐漸穩定成型，素行良好，本院認其並無於緩刑期內保護管束之必要，復此敘明
    。
據上論斷，應依刑事訴訟法第二百九十九條第一項前段，刑法第二十八條、第一百八
十五條第一項、第四十一條第一項、第四十七條、第七十四條第一款、第九十三條第
一項，罰金罰緩提高標準條例第一條前段、第二條，判決如主文。
中      華      民      國      九十      年      七      月    十六    日
                                  臺灣高雄地方法院刑事第一庭
                                      法  官   郭貞秀
右正本證明與原本無異。
如不服本判決，應於判決送達後十日內，向本院提出上訴狀。
                                  書  記  官   黃國忠
中    華    民    國      九十      年       七      月       十七      日


司法院資訊處製作；財團法人民間司法改革基金會備份。
